臺灣高雄地方法院刑事判決　　　　　　　99年度易字第2253號
公　訴　人　臺灣高雄地方法院檢察署檢察官
被　　　告　王健政
上列被告因詐欺案件，經檢察官提起公訴（99年度偵字第26029
號），本院判決如下：
    主  文
王健政幫助犯詐欺取財罪，處拘役肆拾日，如易科罰金，以新臺
幣壹仟元折算壹日。
    事  實
一、王健政因有重鬱症之精神障礙，受病程影響容易使用錯誤方
    式處理問題，其程度對於其辨識行為違法或依其辨識而行為
    之能力，顯著減低，依其社會生活之通常經驗，可預見一般
    取得他人存款帳戶常與財產犯罪有密切關聯，詐欺集團等不
    法份子經常利用他人存款帳戶存摺、提款卡及密碼以轉帳方
    式，詐取他人財物並逃避追查，竟仍以不違反其本意之幫助
    犯意，於民國98年11月6 日至98年11月11日前某日，在高雄
    市○○區○○路與懷安街口之7-11便利商店，將其所申設中
    華郵政民族社區郵局帳號00000000000000號之存摺影本、提
    款卡及密碼，以「黑貓宅急便」寄交予姓名年籍均不詳之自
    稱「陳小姐」之詐欺集團成員。該詐欺集團中某成員，即基
    於意圖為自己不法所有之詐欺取財犯意，於98年11月11日13
    時許，撥打電話予游麗姬，佯裝為其姪女亟需用錢云云，致
    游麗姬陷於錯誤，於同日13時30分許，匯款新台幣（下同3
    萬元）至王健政上開帳戶內，旋經提領一空。嗣游麗姬於98
    年11月12日詢問其姪女，方知受騙並報警處理，始循線查悉
    上情。
二、案經高雄市政府警察局三民第二分局報請臺灣高雄地方法院
    檢察署檢察官偵查起訴。
    理  由
壹、程序方面（證據能力之判斷）：
    按被告以外之人（包括證人、鑑定人、告訴人、被害人及共
    同被告等）於審判外之陳述，雖不符刑事訴訟法第159 條之
    1 至之4 等4 條之規定，而經當事人於審判程序同意作為證
    據，法院審酌該言詞陳述或書面陳述作成時之情況，認為適
    當者，亦得為證據；當事人、代理人或辯護人於法院調查證
    據時，知有刑事訴訟法第159 條第1 項不得為證據之情形，
    而未於言詞辯論終結前聲明異議者，視為有前項之同意，同
    法第159 條之5 定有明文。查本判決所引用之證據資料屬於
    被告以外之人於審判外之言詞、書面陳述者，查無符合刑事
    訴訟法第159 條之1 至之4 之情形，且均經本院於調查證據
    程序逐一提示並告以要旨，檢察官及被告均未於言詞辯論終
    結前聲明異議，本院審酌上開證據作成時之情況，無不當取
    供或違反自由意志而陳述等情形，且均與本案待證事實具有
    關聯性，認為以之作為本案之證據亦屬適當，自均具有證據
    能力，而得採為認定事實之證據。
貳、實體方面：
一、訊據被告王健政固供承有於98年11月15日，在高雄市○○路
    與懷安街口之7-11便利商店，將其所有之上開中華郵政民族
    社區郵局帳戶之存摺、提款卡及密碼，透過「黑貓宅急便」
    寄交予姓名年籍均不詳自稱「陳小姐」人等情，惟矢口否認
    有何幫助詐欺取財犯行，辯稱：伊是看自由時報應徵看管貨
    櫃之管理員工作，對方要求伊寄存摺影本、提款卡及密碼，
    伊憂鬱症很重，可能因為吃藥，頭腦有問題，伊才將東西寄
    給對方，之後伊打電話過去，對方就不接電話了，伊發覺受
    騙，就去報案云云。
二、經查：
  (一)中華郵政民族社區郵局帳號00000000000000號帳戶，係由被
    告所申設之事實，業據被告供承在卷（見警卷第1 至2 頁、
    本院易字卷第107 頁），並有中華郵政股份有限公司高雄郵
    局99年1 月5 日高營字第0992000257號函檢送之上開帳戶開
    戶立帳申請書影本2 份及交易詳情表7 份（見警卷第4 至13
    頁）在卷為憑。
  (二)被害人游麗姬於98年11月11日13時許，在其住處接獲某真實
    姓名、年籍不詳成年女子撥打之電話，對方佯稱係被害人之
    姪女，亟需用錢云云，致被害人陷於錯誤，於同日13時30分
    許，匯款3 萬元至被告上開帳戶內，嗣發覺受騙而報警，惟
    同日已遭人提領一空之事實，業據證人即被害人游麗姬於警
    詢時證述在卷（見警卷第3 頁），並有（改制前）臺北縣汐
    止市農會匯款申請書、上開帳戶交易明細表、內政部警政署
    反詐騙案件紀錄表、（改制前）臺北縣政府警察局汐止分局
    社后派出所受理詐騙帳戶通報警示簡便格式表各1 份在卷可
    參（見警卷第13至16頁），足認被告上開帳戶確已遭詐騙集
    團成員使用以作為詐騙被害人匯入款項之帳戶甚明。再者，
    被告之上開民族社區郵局帳戶，於98年11月6 日辦理存簿掛
    失補副及更換印鑑，係本人親自臨櫃辦理，有中華郵政股份
    有限公司高雄郵局100 年3 月16日、高營字第1001800638號
    函在卷為憑（見本院易字卷第74頁），而被害人係於98年11
    月11日接獲詐騙電話，而匯款至被告上開帳戶內，且於同日
    匯入之金額即被提領，故應認被告交付上開帳戶資料予詐騙
    集團成員之時間為98年11月6 日至98年11月11日之前某日。
  (三)被告雖以前揭情詞置辯，然查：
  1.金融機構存款帳戶事關存款戶個人財產權益之保障，提款卡
    （或金融卡）、密碼為提領款項之重要憑證，除非本人或與
    本人關係密切者，實難認有何理由會交由他人使用，一般人
    亦均妥為保管以防止遭他人盜領，縱使有特殊情況需要交付
    他人使用，亦必深入瞭解後再行提供，方符常情。近年來利
    用人頭帳戶詐欺取財之犯罪類型層出不窮，該等犯罪多數均
    係利用人頭帳戶作為出入帳戶，此屢經媒體披載而已廣為人
    知。被告於本院供稱：伊有聽朋友說過詐騙集團以人頭帳戶
    行騙的方式等語（見本院易字卷第110 頁），且被告前於97
    年間因提供行動電話門號供詐欺集團使用，經本院97年度簡
    上字第336 號判處拘役25日確定，復因提供臺北富邦銀行高
    雄分行帳號之存摺、提款卡及密碼予詐騙集團使用，經臺灣
    高雄地方法院檢察署檢察官認與前案係同一幫助詐欺行為，
    於98年7 月28日以98年度偵字第19239 號為不起訴處分，有
    上開判決及不起訴處分書各1 份在卷為憑（見本院易字卷第
    49、63頁），則被告對於詐欺集團利用他人門號、帳戶詐騙
    取財等情，應知之甚詳，亦可預見此等重要物品如落入不明
    人士手中，極易被利用作為財產犯罪之工具。
  2.被告於本院審理時供稱：伊第一次打電話給對方，對方就告
    訴伊伊被錄取了，要伊寄資料過去，對方說要伊寄資料過去
    才告訴伊工作地點，伊沒有問對方是什麼公司等語（見本院
    易字卷第107 、109 頁），則被告為應徵工作，既不知公司
    名稱及工作地點，亦不認識受理應徵之人，竟將其上開帳戶
    之存摺影本、提款卡及密碼等物交予毫無相識之人，自難謂
    對該帳戶可能遭他人用以從事犯罪行為絲毫無所預見。況且
    ，一般應徵工作，縱須提供銀行帳戶供公司薪資匯款，亦僅
    需存摺封面影本或帳號，即可辦理薪資轉帳，實無須提供提
    款卡及密碼等物，而被告僅能以報紙上電話與對方聯繫，再
    無其他聯絡方式，與對方亦無任何信賴基礎，被告仍將上開
    帳戶資料交付陌生人，實無從確保該帳戶不為非法使用，堪
    認被告確有幫助他人詐欺取財之不確定故意。
  3.被告雖辯稱伊寄出去1 天後便到派出所報案云云（見本院易
    字卷第108 頁），然查，被告係於98年11月18日16時45分至
    高雄市政府警察局三民第二分局民族路派出所報案，報案內
    容為其郵局提款卡遺失，案發時間為98年11月15日12時，發
    生地為高雄市○○區○○路、懷安街口乙節，固有高雄市政
    府警察局三民第二分局100 年3 月16日高市警三二分偵字第
    10 00006098 號函檢附之該分局民族派出所受理各類案件紀
    錄表、受理案件登記表、受理案件明細表遺失案件報案證明
    申請書各1 紙（見本院易字卷第75至79頁）附卷為佐，惟其
    報案時間及所述遺失時間均在被害人98年11月11日被詐騙3
    萬元之4 天後，被告辯稱伊於寄出去1 天後便向派出所報案
    云云，亦非實在。尚無從以此報案紀錄為有利於被告之認定
    。
  (四)綜上所述，被告所辯，不足取信。被告幫助詐欺取財之犯行
    ，事證明確，洵堪認定，應依法論科。
三、按刑法上之幫助犯，係對於犯罪與正犯有共同之認識，而以
    幫助之意思，對於正犯資以助力，而未參與實施犯罪之行為
    者而言（最高法院75年度台上字第1509號、84年度台上字第
    5998號、88年度台上字第1270號判決意旨參照）。本案被告
    將前揭中華郵政民族社區郵局之存摺影本、提款卡及密碼，
    交予某不詳姓名年籍之詐欺集團成員，雖因而使該人所屬詐
    欺集團成員得基於詐欺取財之犯意，向被害人施以詐術，致
    被害人陷於錯誤，而匯款至被告前開中華郵政帳戶內，遂行
    詐欺取財之犯行。然被告單純提供帳戶供人使用之行為，並
    不等同於向被害人施以欺罔之詐術行為，且無證據證明被告
    有參與詐欺取財犯行之構成要件行為，則被告提供帳戶存摺
    、提款卡及密碼供人使用之行為，對於前開詐騙集團遂行詐
    欺取財犯行，資以助力，揆諸上開判決意旨，應論以幫助犯
    。故核被告所為，係犯刑法第30條第1 項、第339 條第1 項
    詐欺取財罪之幫助犯。被告係幫助犯詐欺取財罪，爰依刑法
    第30條第2 項規定，按正犯之刑減輕之。又經本院囑託高雄
    市立凱旋醫院鑑定結果，被告有重鬱症之精神障礙，受病程
    影響容易使用錯誤方式處理問題，其程度對於其辨識行為違
    法或依其辨識而行為之能力有所減低，此有高雄市立凱旋醫
    院精神鑑定書1 份在卷可憑（見本院易字卷第88至94頁），
    依刑法第19條第2 項規定減輕其刑，並依法遞減之。爰審酌
    被告在知悉國內詐騙案件盛行之情形下，竟仍隨意將前開帳
    戶存摺影本、提款卡及密碼供實行詐欺犯罪者行騙財物，除
    造成被害人因而受有損失外，並致使國家追訴犯罪困難，容
    易鼓勵犯罪，行為實有可議，且犯後飾詞卸責，未見悔意，
    惟念其所為僅為幫助行為，尚未實際參與詐欺取財之犯行，
    可非難性較輕，及被害人之受騙金額等一切情狀，量處如主
    文所示之刑，並諭知以新臺幣1 千元折算1 日之易科罰金折
    算標準，以資懲儆。
據上論斷，應依刑事訴訟法第299 條第1 項前段，刑法第339 條
第1 項、第19條第2 項、第30條、第41條第1 項前段，刑法施行
法第1 條之1 ，判決如主文。
本案經檢察官魏豪勇到庭執行職務。
中    華    民    國   100    年    8     月    19    日
                  刑事第六庭  審判長法  官  李璧君
                                    法  官  曾仁勇
                                    法  官  曾鈴
以上正本證明與原本無異。
如不服本判決應於收受送達後10日內向本院提出上訴書狀，並應
敘述具體理由；如未敘述上訴理由者，應於上訴期間屆滿後20日
內向本院補提理由書（均須按他造當事人之人數附繕本）「切勿
逕送上級法院」。
中    華    民    國   100    年    8     月    22    日
                                    書記官  李月君
附錄本判決論罪科刑法條：
中華民國刑法第339 條（普通詐欺罪）
意圖為自己或第三人不法之所有，以詐術使人將本人或第三人之
物交付者，處5 年以下有期徒刑、拘役或科或併科1 千元以下罰
金。
以前項方法得財產上不法之利益或使第三人得之者，亦同。
前二項之未遂犯罰之。